臺灣桃園地方法院刑事判決
110年度侵訴字第87號
公  訴  人  臺灣桃園地方檢察署檢察官 
被      告  陳逢坑



選任辯護人  王建偉律師(法扶律師)
上列被告因妨害性自主罪案件，經檢察官提起公訴（110年度偵
字第1316號），本院判決如下：
    主  文
甲○○對心智缺陷之人犯強制性交罪，處有期徒刑柒年貳月。
    事  實
一、甲○○明知其鄰居代號AE000-A109355號女子（年籍詳卷，下
    稱：A女）因中度智能障礙，屬心智缺陷之人，而於民國109
    年8月7日上午9時許，見A 女獨自至其位於桃園市○○區○○路0
    段00號之自營早餐店內，欲拿取A女家人已付費之早餐時，
    認A女因有智能障礙而欠缺對一般事務之判斷及辨識能力，
    而有機可乘，竟基於對心智缺陷之人強制性交之犯意，將A
    女帶至其屋內，並以手伸進A女衣褲，不顧A女向其表達「不
    要碰我、我不要」等語、A女並有抗拒舉止等反對意思，接
    續以手部撫摸A女胸部及陰部、屁股，復將其手指插入A女陰
    道內，復以其舌頭舔拭A女胸部等方式，對A女為強制性交行
    為1次得逞。
    理  由
壹、證據能力部分
　　本件被告及其辯護人就本判決援引之證據資料俱同意具有證
    據能力（見侵訴卷第61頁），依臺灣高等法院於107 年3 月
    21日檢送所屬各級地方法院之「刑事判決精簡原則」，茲不
    再就證據能力部分加以說明。
貳、實體部分
一、訊據被告甲○○固坦承於上揭時地，見智能障礙之A女獨自至
    其自營早餐店內，認有機可乘而將A女帶至其屋內，且不顧A
    女向其表達「不要碰我、我不要」等語、A女並有抗拒舉止
    等反對意思，對A女為強制猥褻行為，惟否認有何以手指插
    入A女陰道內之強制性交行為，辯稱：我雖然有以手部撫摸A
    女胸部及陰部、屁股，並以其舌頭舔拭A女胸部等猥褻A女的
    行為，但沒有以手指插入A女陰道內云云。經查：
　 （一）被告知悉A女因中度智能障礙，屬於心智缺陷之人，於
          109年8月7日上午9時許，見A 女獨自至其自營早餐店
          拿取早餐時，認有機可乘，遂將A女帶至其屋內，並
          以手伸進A女衣褲，不顧A女向其表達「不要碰我、我
          不要」等語、A女並有抗拒舉止等反對意思，接續以
          手部撫摸A女胸部及陰部、屁股，並以其舌頭舔拭A女
          胸部等方式，對A女為強制猥褻行為等情。為被告所
          是認（見侵訴卷第60頁、90頁），核與證人即被害人
          A女於偵查及本院審理時證述情節大致相符（見偵卷
          第17至21頁，侵訴卷第95至100頁），有被害人繪製
          之身體圖、內政部警政署刑事警察局110年1月14日刑
          生字第1098033516號鑑定書、桃園市政府警察局楊梅
          分局楊梅派出所受理各類案件紀錄表、報案三聯單、
          被害人身心障礙證明、疑似性侵害事件調查紀錄單、
          性侵害犯罪事件通報表及證物採集單、天主教仁慈醫
          療財團法人仁慈醫院受理疑似性侵害事件驗傷診斷書
          等件在卷可稽（見偵卷第23頁、59至62頁，不公開他
          字卷第15頁至26頁），是此部分事實，堪信為真實。
　　（二）證人即被害人A女之指訴並無瑕疵，應屬可採：
　　　　　1、證人A女於偵查時證稱：我不會去外面買早餐了，
             不敢，早餐店老闆是壞人，動手動腳亂摸人，用
             嘴巴吸我胸部、用手伸進衣服裏，到後面摸屁股
             、還用手伸進內褲裏面摸我前面（以手指胯下位
             置），吸胸部還有摸我前面時很痛、不舒服，我
             有跟他說「我不舒服、不要碰我、我不要」，我
             後來有跟奶奶講這件事等語（見偵卷第17至21頁
             ）；A女於審理時則亦證稱：我以前會去早餐店拿
             早餐吃，是阿姨付錢買的早餐，我現在不要自己
             去外面買早餐，因為早餐店老闆是壞人，老闆對
             我做壞事、動手動腳、用手碰我兩腿中間的位置
             ，會痛、有點不舒服，我不喜歡這樣，老闆摸我
             的時候手指頭有伸到我的身體裡面也有用力，因
             為很痛，有一點不舒服，我有跟老闆說不要，老
             闆沒有理我，我覺得老闆這樣做不對，後來阿姨
             有帶我去看醫生，醫生說我身體有受傷，有點問
             題等語（見侵訴卷第94至100頁）。
　　　　　2、觀察證人A女於偵查及本院審理時證述之內容，就
             被告對其違反意願為猥褻行為後，將手指插入證
             人A女陰道內為性交行為等主要事實，前後證述均
             大致相符，並無明顯矛盾不符之處，且A女敘述遭
             被告猥褻、性交之經過亦屬直白，平舖直敘，於
             偵查及審理時均特別強調「老闆吸我胸部還有摸
             我前面很痛、不舒服」，而對於被告其餘撫摸其
             胸部、屁股之猥褻行為則以「摸」、「動手動腳
             」等語句形容，並未再強調感覺疼痛或被告有施
             力情形明確，況證人A女於審理中已明確證稱：被
             告有將手指頭伸進我身體裡面，因為我覺得會痛
             、不舒服等語（見侵訴卷第98頁）。足見A女雖因
             中度智能障礙屬心智缺陷之人，惟對於被告之單
             純猥褻行為、猥褻行為過程中有無異於撫摸之舉
             措或手指插入陰道之性交行為，仍有明確之區辨
             能力，況正因A女為心智缺陷之人，以其性知識及
             智識經驗，就本案被告手指是否插入其陰道所造
             成刑責上之差異，始為A女所不能分別，是A女並
             無任何理由與動機憑空編撰上情構陷被告，則若
             非A女本於其親身經歷，並有此受害經驗之事實，
             應不致於偵查、審理時均能詳確描述，被告以手
             指插入其陰道內並造成其疼痛、不舒服之情節，
             堪認證人A女上開所述，即被告確有以手指插入其
             陰道方式對其為性交行為等情，應屬可採。
　　　　　3、再者，證人A女於案發後當日晚間，即109年8月7
             日21時許，至天主教仁慈醫療財團法人仁慈醫院
             驗傷，經醫師診斷其陰道有處女膜裂傷且屬新傷
             乙節，有天主教仁慈醫療財團法人仁慈醫院受理
             疑似性侵害事件驗傷診斷書（不公開偵卷第27至3
             1頁）；而證人A女於本院審理時證稱：我上學都
             會和另一個姐姐一起去，下課時則是阿姨會來接
             我回家等語（見侵訴卷第92至93頁），足見A女之
             生活極其單純亦無有何與其他異性往來而有性行
             為之可能，綜合前開證據資料交互勾稽，並參酌
             證人A女實際所受傷勢及受傷部位，經與其所述遭
             被告強制性交之方式及可能造成之傷害比對結果
             ，實多相吻合，益徵證人A女證詞可信度甚高，可
             認證人證稱其遭被告為強制性交之事實及過程，
             確係屬實，而堪予認定。
　　　　  4、另證人A女於偵查及本院審理為證述時，皆有社工
             員陪同在場，且均有司法詢問員在旁協助證人A女
             回答問題乙節，有偵查及審理筆錄可佐，社工員
             、司法詢問員均屬受有性侵害防治及相關輔導之
             專業訓練人士，自不會暗示或誘使證人A女，使證
             人A女故意作出不利於被告之陳述，益徵證人A女
             前揭所述被告於上開時地對其為強制性交行為一
             節，並非虛妄，堪可採信。　　 
   （三）性侵害犯罪案件具有隱密性，通常僅有被告與被害人
         在場，或不免淪為各說各話之局面，故被害人之證言
         是否可信，審理事實之法院，仍應為其他證據之調查
         ，以為取捨之依據，亦即，除被害人之指述外，尚需
         有補強證據以綜合判斷之。而被害人之供述證據，固
         需以補強證據證明其確與事實相符，然茲所謂之補強
         證據，並非以證明犯罪構成要件之全部事實為必要，
         倘其得以佐證供述所見所聞之犯罪非虛構，能予保障
         所供述事實之真實性，即已充分；又得據以佐者，雖
         直接可以推斷該被告之實行犯罪，但以此項證據與證
         人之指認供述綜合判斷，如足以認定犯罪事實者，仍
         不得謂其非補強證據（最高法院103 年度上字第805
         號判決意旨參照）。查A 女於本案案發後，經診斷出
         現伴有混合憂鬱及焦慮之適應疾患，且於偵查及本院
         審理之證述過程中，當檢察官訊及「早餐店老闆是好
         人嗎？」、「你是否認識早餐店老闆？」等問題時，A
         女均立刻回答「是壞人」、「那個壞人」；而檢察官
         再訊及「早餐店老闆為什麼是壞人？」時，A女更出現
         抗拒之反應並回答「不要」、「老闆是有對我做壞事
         」等詞，嗣經檢察官再追問後，始繼續陳述其被害經
         過等節，有長庚醫療財團法人林口長庚紀念醫院110年
         8月6日診斷證明書、A女偵訊筆錄及本院110年11月15
         日審理筆錄在卷可佐（見偵卷第18頁，侵訴卷第95頁
         、96頁、113頁），是A 女於證述時之情緒反應，固因
         其心智缺陷關係而與一般智識之人表現身心受創後之
         反應不全然相同，惟仍可見A女於證述過程中，直覺證
         述被告為「壞人」、「對我做壞事」；並就被害過程
         不願再回想而以「不要」等語抗拒回答等反應，是A女
         確有與一般遭性侵害之被害人於身心受創後之害怕、
         不知道該如何是好之情緒反應相當，足為A 女所陳其
         於上開時、地遭被告強制性交等證述之補強，而堪佐
         憑A 女前揭證述並非杜撰確屬實在。
　 （四）綜上所述，本件事證明確，被告前揭所辯，委無足採
         ，其犯行均足以認定，應依法論科。
二、論罪科刑
   （一）按所稱性交者，謂非基於正當目的所為之下列性侵入
         行為：一、以性器進入他人之性器、肛門或口腔，或
         使之接合之行為。二、以性器以外之其他身體部位或
         器物進入他人之性器、肛門，或使之接合之行為，刑
         法第10條第5 項定有明文。查被告於上開時地以其手
         指頭進入A女陰道內之行為，屬刑法第10條第5 項所規
         定之性交，自堪認定。核被告所為，係犯刑法第222 
         條第1 項第3款之對心智缺陷之女子犯強制性交罪。
   （二）被告對A 女為性交行為時，以手撫摸A 女胸部、屁股
         ，並吸吮A女胸部等滿足自己性慾之強制猥褻行為，均
         為強制性交之高度行為所吸收，不另論罪。
   （三）爰以行為人之責任為基礎，審酌被告明知A女為中度智
         能障礙人士，竟為滿足一己色慾，罔顧A女意願及感受
         ，見A女因智能障礙之狀況，即利用前述A女單獨至店
         內取餐機會，違反A女之意願，對A女為前開猥褻及性
         交行為，使A女身心受創並留下無法言喻之陰影，嚴重
         戕害其身心健康，使A女於案發後出現混合憂鬱、焦慮
         之適應疾患，有前揭長庚醫療財團法人林口長庚紀念
         醫院110年8月6日診斷證明書可參，應予嚴加非難。又
         被告犯後僅坦承猥褻部分犯行，就其對A女為性交行為
         部分始終否認犯行之犯後態度，另考量被告犯後與A女
         家屬達成和解，尚有彌補其錯誤行為所生損失之意，
         兼衡被害人A女家屬請求從重量刑之意見、被告於警詢
         時自陳小學畢業之智識程度，經營早餐店，家庭經濟
         狀況勉持等一切情狀（見偵卷第7頁），量處如主文所
         示之刑。
據上論斷，應依刑事訴訟法第299條第1項前段，判決如主文。
本案經檢察官乙○○偵查起訴，經檢察官董諭到庭執行職務。
中　　華　　民　　國　　110 　年　　12　　月　　15　　日
                  刑事第五庭    審判長法　官  呂世文　
                                      法  官  李敬之
                                      法  官  曾淑君
以上正本證明與原本無異。
如不服本判決應於收受判決後20日內向本院提出上訴書狀，並應
敘述具體理由。其未敘述上訴理由者，應於上訴期間屆滿後20日
內向本院補提理由書(均須按他造當事人之人數附繕本)「切勿逕
送上級法院」。
                                      書記官　姚承瑋
中　　華　　民　　國　　110 　年　　12　　月　　16　　日



附錄本件論罪科刑法條：刑法第222條。
犯前條之罪而有下列情形之一者，處7年以上有期徒刑：
一、二人以上共同犯之。
二、對未滿十四歲之男女犯之。
三、對精神、身體障礙或其他心智缺陷之人犯之。
四、以藥劑犯之。
五、對被害人施以凌虐。
六、利用駕駛供公眾或不特定人運輸之交通工具之機會犯之。
七、侵入住宅或有人居住之建築物、船艦或隱匿其內犯之。
八、攜帶兇器犯之。
九、對被害人為照相、錄音、錄影或散布、播送該影像、聲音、
    電磁紀錄。
前項之未遂犯罰之。